臺灣雲林地方法院刑事判決
110年度訴字第575號
公  訴  人  臺灣雲林地方檢察署檢察官
被      告  陳俊升




上列被告因偽造文書等案件，經檢察官提起公訴（110年度偵字
第6289、6290號），被告於準備程序就被訴事實為有罪之陳述，
經本院合議庭裁定由受命法官獨任行簡式審判程序，判決如下：
    主  文
陳俊升犯附表編號一至四所示之罪，分別處附表編號一至四所示
之刑及沒收。應執行有期徒刑壹年，如易科罰金，以新臺幣壹仟
元折算壹日。沒收部分併執行之。
    事  實
一、陳俊升意圖為自己不法所有，基於詐欺得利犯意，於民國11
    0年5月3日下午5時許（起訴書誤載為5月4日，業經檢察官更
    正），在其位於雲林縣○○鄉○○村○○路00巷00號之住處內，透
    過通訊軟體LINE暱稱「許恩綺」，向賴震聲佯稱購買遊戲點
    數，致賴震聲陷於錯誤，賴震聲因而於110年5月3日下午7時
    00分購買價值新臺幣（下同）5,000元之MyCard遊戲點數（5
    ,000點），並將前開點數之序號及密碼給予陳俊升，陳俊升
    因而取得前開MyCard點數，嗣賴震聲均未收得陳俊升交付相
    對應之金錢，始悉受騙，報警始悉上情。
二、陳俊升意圖為自己不法之所有，基於詐欺得利、行使偽造準私
    文書之犯意，於110年5月6日上午6時許至翌日凌晨0時許間
    ，向賴震聲佯稱欲使用iTunes電子支付小額付款支付金錢給
    賴震聲，致賴震聲陷於錯誤，依陳俊升的要求提供身分證相
    片、竹東地區農會帳戶00000000000000號帳戶（下稱竹東農
    會帳戶）資料及手機簡訊驗證碼，陳俊升擅自透過網際網路
    連結網路商店，接續輸入賴震聲提供傳送至其行動電話內之
    授權碼，而偽冒賴震聲名義偽造購買頁面購買人資料之電磁
    紀錄之準私文書，藉此表示賴震聲同意以賴震聲的行動電話
    帳單作為iTunes代付功能之意，陳俊升登入不詳帳號並點選
    購買具經濟價值之遊戲點數或服務，用iTunes代付費用並傳
    輸至iTunes以行使，共計28次，接續購買1次價值170元、27
    次價值33元之遊戲點數或商品服務，致iTunes誤認係賴震聲
    本人以該門號進行消費，iTunes因而代付共1,061元，同時
    計入賴震聲電信帳單費用，陳俊升因此獲得無須支付費用1,
    061元之財產上不法利益，足以生損害於賴震聲、iTunes。
    陳俊升再承前犯意，向賴震聲佯稱欲使用「LINE Pay Money
    」支付金錢給賴震聲，致賴震聲陷於錯誤，依陳俊升的要求
    提供手機簡訊驗證碼，陳俊升復接續透過網際網路連結至「
    LINE Pay Money」，在「LINE Pay Money」內上傳賴震聲之
    身分證相片資料及輸入賴震聲提供傳送至其行動電話內之授
    權碼，佯以賴震聲同意以其所使用之竹東農會帳戶購買各該
    服務或商品，於同日下午1時23分、2時55分接續偽冒賴震聲
    名義偽造購買頁面購買人資料之電磁紀錄之準私文書，藉此
    表示賴震聲同意以竹東農會帳戶儲值購買遊戲點數，接續購
    買5次價值10,000元點數或服務，並傳輸至「LINE Pay Mone
    y」以行使，致「LINE Pay Money」誤認係賴震聲本人以該
    帳號進行消費，「LINE Pay Money」因而自賴震聲竹東農會
    扣款計5次（共計50,000元），陳俊升因此獲得無須支付5萬
    元費用之財產上不法利益，足以生損害於賴震聲、「LINE P
    ay Money」。嗣因賴震聲發覺不明扣款，始悉受騙，報警始
    悉上情。
三、陳俊升意圖為自己不法所有，基於詐欺得利之犯意，於110
    年5月6日上午8時15分許，在其位於雲林縣○○鄉○○村○○路00
    巷00號之住處內，透過通訊軟體LINE，向賴震聲佯稱購買遊
    戲點數，致賴震聲陷於錯誤，賴震聲因而於110年5月6日上
    午8時30分許購買價值5,000元之GASH遊戲點數（5000點），
    並將前開點數之序號及密碼給予陳俊升，陳俊升因而取得前
    開GASH遊戲點數。嗣因賴震聲迄未收得陳俊升交付相對應之
    金錢，始悉受騙，報警始悉上情。
四、陳俊升意圖為自己不法所有，基於詐欺得利之犯意，於110
    年5月14日下午7時48分許，在其位於雲林縣○○鄉○○村○○路00
    巷00號之住處內，使用手機連結網際網路以通訊軟體臉書暱
    稱「徐筠婷」之帳號及通訊軟體LINE，向宋濤佯稱以現金換
    取宋濤替陳俊升支付小額付款，致宋濤陷於錯誤，遂於同日
    下午8時25分許，陳俊升向台灣碩網網路娛樂股份有限公司
    購賣虛擬服務或點數時，宋濤同意代陳俊升小額付款並將簡
    訊驗證碼傳送予陳俊升，陳俊升因而取得小額付款4筆1,179
    元（共4,716元）價款付清之利益。嗣因宋濤迄未收得陳俊
    升交付相對應之現金，始悉受騙，報警始悉上情。
五、案經賴震聲、宋濤訴由雲林縣警察局臺西分局報告臺灣雲林
    地方檢察署偵查起訴。
    理  由
一、程序方面：
    本案被告陳俊升所犯之罪，非死刑、無期徒刑、最輕本刑為
    3年以上有期徒刑之罪，或高等法院管轄第一審之案件，被
    告於準備程序中，就前揭被訴事實為有罪之陳述，經告以簡
    式審判程序之旨，並聽取被告與公訴人之意見後，本院爰依
    刑事訴訟法第273條之1第1項規定，裁定本案行簡式審判程
    序。
二、證據名稱
  ㈠證人即告訴人賴震聲於警詢、偵訊、本院之證述（警413號卷
    第6頁，偵6289號卷第33頁至第37頁、第39頁，本院卷第41
    至45頁）
  ㈡證人即告訴人宋濤於警詢之證述（警744號卷第6頁至第7頁）
  ㈢竹東地區農會帳戶存摺封面及交易明細影本1份（警413號卷
    第9頁至第11頁）
  ㈣GASH樂點股份有限公司電子郵件1份（警413號卷第12頁）
  ㈤MyCard點數交易紀錄1份（警413號卷第13頁）
  ㈥向上國際科技股份有限公司電子郵件1份（警413號卷第14頁
    至第20頁）
  ㈦台灣碩網網路娛樂股份有限公司電子郵件1份（警744號卷第9
    頁）
  ㈧通聯調閱查詢單3份（警413號卷第21頁至第23頁，警744號卷
    第10頁）
  ㈨內政部警政署反詐騙諮詢專線紀錄表2份（警413號卷第7頁至
    第8頁，警744號卷第8頁）
  ㈩告訴人賴震聲與被告間對話紀錄截圖9張（警413號卷第24頁
    至第26頁）
  iTunes扣款簡訊截圖7張（警413號卷第26頁至第27頁背面）
  電子發票證明聯及顧客聯翻拍照片2張（警413號卷第28頁）
  手機截圖29張（警744號卷第11頁至第15頁）
  告訴人賴震聲110年12月14日準備程序當庭提出之手機內扣款
    通知及開通訊息截圖12張（本院卷第49至71頁）
  一卡通票證股份有限公司111年1月13日一卡通字第111011104
    4號函暨所附賴震聲之會員資料及帳戶交易明細（本院卷第1
    19至122頁）
  被告陳俊升於警詢、偵訊、本院之自白（警413號卷第4頁至
    第5頁，警744號卷第4頁至第5頁，偵6289號卷第33頁至第37
    頁、第41頁至第42頁，本院卷第153頁至第154頁、第162頁
    ）
三、論罪：
  ㈠按錄音、錄影或電磁紀錄，藉機器或電腦之處理所顯示之聲
    音、影像或符號，足以為表示其用意之證明者，以文書論，
    刑法第220條第2項定有明文。所謂電磁紀錄，係指以電子、
    磁性或其他無法以人之知覺直接認識之方式所製成之紀錄，
    而供電腦處理之用者而言。透過網路以線上刷卡或電信公司
    小額代收服務等方式消費購買商品，係以可連接網路之電腦
    或行動電話等設備上網輸入電磁紀錄，表徵持卡人或電信用
    戶有透過網路購買商品及同意由發卡銀行或電信業者代為支
    付價款之意思，故如行為人偽造不實之線上交易電磁紀錄，
    依刑法第220條第2項之規定，自應以文書論。又刑法第339
    條第1項、第2項分別規定詐欺取財及詐欺得利罪，前者之行
    為客體係指財物，後者則指取得債權、免除債務、延期履行
    債務或提供勞務等財物以外之財產上不法利益。而網路商店
    內之各項商品及消費，若非現實可見之有形體財物，而係供
    人透過網路以電腦或行動電話等設備讀取使用，並以電磁紀
    錄之方式儲存於伺服器，因仍有一定之財產價值，自屬刑法
    詐欺罪保護之法益。本案遊戲點數，係供人憑以於網際網路
    遊玩遊戲時使用，並非現實可見之有形體財物，而屬具有財
    產上價值之利益。被告以詐術手段為之，就事實一、三分別
    取得5000點之遊戲點數、被告就事實二、四，分別無須支付
    點數或虛擬服務費用51,061元、4,716元，應認均係取得財
    產上不法利益。
  ㈡核被告就事實欄一、三、四所為，係犯刑法第339條第2項之
    詐欺得利罪；就事實二所為，係犯刑法第339條第2項之詐欺
    得利、第216條、第220條第2項、第210條之行使偽造準私文
    書罪。被告就事實二偽造不實電磁紀錄之準私文書後加以行
    使，偽造準私文書之低度行為，應為行使偽造準私文書之高
    度行為所吸收，不另論罪。公訴意旨認被告就事實二還有涉
    犯刑法第339條第1項之詐欺取財罪，然被告所詐得者均為財
    產上不法利益，如前所述，此部分起訴意旨尚有誤會，附此
    敘明。
  ㈢被告於事實二多次冒用告訴人賴震聲之名義購買點數或虛擬
    服務之行使偽造準私文書、詐欺得利等舉，係於時、空緊密
    之情形下所為，且侵害同一法益，各行為間獨立性極為薄弱
    ，依一般社會通念，難以強行分開，應視為數個舉動之接續
    施行，以包括之一行為評價為合理，應論以接續犯一罪。
  ㈣被告於事實二所犯行使偽造準私文書罪、詐欺得利罪，係一
    行為觸犯數罪名之想像競合犯，依刑法第55條之規定，從一
    重之行使偽造準私文書罪處斷。
  ㈤被告所犯事實一至四各罪間，均犯意各別、行為互異，應予
    分論併罰。
  ㈥按司法院釋字第775號解釋之解釋文及理由意旨，係指構成累
    犯者，不分情節，一律加重最低本刑，於不符合刑法第59條
    所定要件之情形下，致生行為人所受之刑罰超過其所應負擔
    罪責之個案，不符罪刑相當原則、比例原則，於此範圍內，
    在刑法第47條第1項修正前，為避免發生上述罪刑不相當之
    情形，法院就該個案應裁量是否加重最低本刑。故該解釋係
    指個案應量處最低法定刑，又無法適用刑法第59條規定減輕
    之情形，法院方應依此解釋意旨裁量不予加重最低本刑，並
    非指前案為同性質之案件，始有累犯加重之適用（最高法院
    109年度台上字第518、296號判決意旨參照）。經查，被告
    前因偽造文書等案件，經本院以108年度訴字第939號判決判
    處有期徒刑3月確定（指所犯行使變造準私文書罪部分），
    於109年5月5日易科罰金執行完畢等情，有臺灣高等法院被
    告前案紀錄表在卷可稽，其於受徒刑之執行完畢後，5年以
    內故意再犯本案有期徒刑以上之罪，依刑法第47條第1項之
    規定，已構成累犯，且本案犯罪情節並無如加重法定最低本
    刑即產生罪刑不相當之情形，自應依刑法第47條第1項規定
    ，加重其刑。
  ㈦審酌被告正值青壯，非無謀生能力，卻不思循正途獲取所需
    ，對告訴人施用詐術而取得遊戲點數或價金清償之不法利益
    ，再偽造不實之線上交易而購買點數或虛擬服務，破壞網路
    交易秩序，所為顯乏尊重他人財產權之法治觀念，誠值非難
    ；又被告自104年間起，即多次在網路上以各式詐術行騙，
    以獲取被害人受騙後所交付之遊戲幣等財物，或騙取被害人
    提供、轉匯款項至指定帳戶，而使自己享有免予支付購買遊
    戲幣、MyCard點數之費用等財產上利益，致迭遭法院判決處
    刑，目前猶涉嫌多件詐欺案件尚在偵查、審理中等情，有臺
    灣高等法院被告前案紀錄表在卷足憑，足見被告素行不佳，
    不知警惕悔改；惟念及被告犯後坦承犯行，態度尚可，尚未
    賠償告訴人所受損失，兼衡被告自陳為高中畢業之智識程度
    ，離婚，無子女，羈押前協助父母種田，月收入約3萬元，
    羈押前與父母同住之家庭生活、工作經濟狀況等一切情狀，
    分別量處如附表各編號所示之刑，並定其應執行刑暨均諭知
    易科罰金之折算標準如主文。
四、關於沒收：
  ㈠按犯罪所得，屬於犯罪行為人者，沒收之；前2項之沒收，於
    全部或一部不能沒收或不宜執行沒收時，追徵其價額，刑法
    第38條之1第1項前段、第3項分別定有明文。經查，被告以
    事實欄一、三所示手法分別詐得之遊戲點數各5,000點，以
    事實欄二、四所示手法詐得無須支付51,061、4,716元之財
    產上不法利益，乃其各該次犯行之犯罪所得，未據扣案且未
    實際合法發還告訴人賴震聲、宋濤，爰依刑法第38條之1第1
    項前段、第3項規定宣告沒收，於全部或一部不能沒收或不
    宜執行沒收時，追徵其價額。
　㈡被告為本案犯行所使用之行動電話1支，未於本案扣押，無從
    特定其型號、IMEI，又無證據足認係違禁物或須義務沒收之
    物，亦無證據可認是否仍存在，且該物係甚易取得之日常生
    活用品，予以宣告沒收無法有效預防犯罪，欠缺刑法上之重
    要性，爰依刑法第38條之2第2項之規定，不予宣告沒收。
據上論斷，應依刑事訴訟法第273條之1第1項、第299條第1項前
段，刑法第216條、第220條第2項、第210條、第339條第2項、第
47條第1項、第41條第1項前段、第8項、第51條第5款、第38條之
1第1項前段、第3項，刑法施行法第1條之1第1項，判決如主文。
本案經檢察官許景睿提起公訴，檢察官顏鸝靚到庭執行職務。
中　　華　　民　　國　　111 　年　　2 　　月　　23　　日
                  刑事第五庭  法  官  張恂嘉
以上正本證明與原本無異。
如不服本判決應於收受判決後20日內向本院提出上訴書狀，並應
敘述具體理由；其未敘述上訴理由者，應於上訴期間屆滿後20 
日內向本院補提理由書（均須按他造當事人之人數附繕本）。「
切勿逕送上級法院」。
告訴人或被害人如對於本判決不服者，應具備理由請求檢察官上
訴，其上訴期間之計算係以檢察官收受判決正本之日期為準。
                              書記官  洪青霜
中　　華　　民　　國　　111 　年　　2 　　月　　23　　日
附錄本案論罪科刑法條全文：
中華民國刑法第216條
行使第二百一十條至第二百一十五條之文書者，依偽造、變造文
書或登載不實事項或使登載不實事項之規定處斷。
中華民國刑法第220條第2項
錄音、錄影或電磁紀錄，藉機器或電腦之處理所顯示之聲音、影
像或符號，足以為表示其用意之證明者，亦同。
中華民國刑法第210條
偽造、變造私文書，足以生損害於公眾或他人者，處五年以下有
期徒刑。
中華民國刑法第339條
意圖為自己或第三人不法之所有，以詐術使人將本人或第三人之
物交付者，處五年以下有期徒刑、拘役或科或併科五十萬元以下
罰金。
以前項方法得財產上不法之利益或使第三人得之者，亦同。
前二項之未遂犯罰之。
附表：
編號 犯罪事實 宣告刑及沒收 一 如事實欄一所載 陳俊升犯詐欺得利罪，累犯，處有期徒刑參月，如易科罰金，以新臺幣壹仟元折算壹日。未扣案之犯罪所得MyCard點數伍仟點沒收，於全部或一部不能沒收或不宜執行沒收時，追徵其價額。 二 如事實欄二所載 陳俊升犯行使偽造準私文書罪，累犯，處有期徒刑陸月，如易科罰金，以新臺幣壹仟元折算壹日。未扣案之犯罪所得新臺幣伍萬壹仟零陸拾壹元沒收，於全部或一部不能沒收或不宜執行沒收時，追徵其價額。 三 如事實欄三所載 陳俊升犯詐欺得利罪，累犯，處有期徒刑參月，如易科罰金，以新臺幣壹仟元折算壹日。未扣案之犯罪所得GASH遊戲點數伍仟點沒收，於全部或一部不能沒收或不宜執行沒收時，追徵其價額。 四 如事實欄四所載 陳俊升犯詐欺得利罪，累犯，處有期徒刑參月，如易科罰金，以新臺幣壹仟元折算壹日。未扣案之犯罪所得新臺幣肆仟柒佰壹拾陸元沒收，於全部或一部不能沒收或不宜執行沒收時，追徵其價額。